【裁判字號】    90,易,890
【裁判日期】    901220
【裁判案由】    贓物等
【裁判全文】
臺灣臺北地方法院交通事件裁定                      九十年度交聲字第七二三號
    異議人即
    受處分人  徐國峻
右列受處分人因違反道路交通管理處罰條例案件，對於臺北市交通事件裁決所中華民
國九十年七月二十日所為之處分（原處分案號：北市裁三字第駕裁２２－ＡＢＵ６４
８２１８號），聲明異議，本院裁定如左：
    主      文
原處分撤銷。
徐國峻汽車駕駛人，行經有燈光號誌管制之交岔路口闖紅燈，處罰鍰銀元陸佰元即新
臺幣壹仟捌佰元，並予記違規點數點。
    理      由
一、按汽車駕駛人，行經有燈光號誌管制之交岔路口闖紅燈者，處銀元六百元以上一
    千二百元以下（即新臺幣一千八百元以上三千六百元以下）罰鍰，道路交通管理
    處罰條例（九十年一月十七日總統修正公佈之道路交通管理處罰條例部分條文，
    其施行日期依同條例第九十三條規定須由行政院以命令定之，而行政院係於九十
    年四月三日以臺九十交字第０一九三一七號令發布修正後之該條例自九十年六月
    一日起施行，故以下所述及之本條例，如無特別註明，乃係修正生效後之新法，
    而於敘述上如係九十年一月十七日修正，同年六月一日生效施行前之該條例，則
    會在該條例下加註「舊法」以資辨明，先予敘明）第五十三條（舊法）定有明文
    ，而汽車駕駛人駕駛汽車違反道路交通管理處罰條例第五十三條規定者，除應依
    該條所規定之罰鍰處罰外，並予記違規點數三點，道路交通管理處罰條例第六十
    三條第一項第三款亦定有明文。
二、本件受處分人即異議人徐國峻所有之車號９Ｆ－１９２２號自用小客貨車，於九
    十年四月十九日二時三十二分許，在臺北市○○路設有燈光號誌管制之交岔路口
    闖紅燈，適為在該址值勤之臺北市政府警察局內湖分局警備隊（以下稱內湖分局
    ）員警發現，並以受處分人駕駛前開車號汽車有違反前揭道路交通管理處罰條例
    第五十三條規定（舊法）之行為掣單舉發，而因受處分人拒絕簽收員警開立之舉
    發違反道路交通管理事件通知單，經員警在通知單上載明受處分人拒絕簽收之事
    由後，依違反道路交通管理事件統一裁罰標準及處理細則第十一條第一項第一款
    規定，視為受處分人已經收受該通知單，嗣受處分人於舉發通知單上所載應到案
    日期前向原處分機關提出申訴，經原處分機關請舉發單位即內湖分局調查結果，
    仍認受處分人有前開違規行為，原處分機關乃依前揭道路交通管理處罰條例第五
    十三條（舊法）、第六十三條第一項第三款及違反道路交通管理事件統一裁罰標
    準及處理細則第二十四條、第四十四條第一項之規定於九十年七月二十日裁處受
    處分人即異議人罰鍰三千六百元並予記違規點數三點。
三、聲明異議意旨略以：（一）受處分人行經舉發地點車速相當慢，也知道該址會有
    兩位員警值勤，不會闖紅燈；（）受處分人左轉時黃燈正好亮了，員警當時在聊
    天，跟（根？）本沒有看清楚云云。經查：（一）交通警員掣單舉發違反道路交
    通管理處罰條例所列違規事實，本質上為行政處分，係公務員基於職務上權力，
    依法就特定具體事件所為具有公法上效果之單方行政行為，基於公務員為公法上
    行為具有公信力之原則，該行政處分當可被推定為真正，其據以依法處分之事實
    認定亦為真正無誤，此與民事訴訟法第三百五十五條第二項規定：「文書依其程
    式及意旨得認作公文書者，推定其為真正」之情形相同，本此公信原則，乃立法
    者賦予行政機關制定違反道路交通事件統一裁罰標準及處理細則，使勤務警員得
    當機處分（如該細則第二十三條），予以攔查，以達其維護交通秩序、安全之行
    政目的，反之，若謂公務員一切行政行為均需預留證據以證明真實，則國家行政
    勢必窒礙難行，據此，刑事訴訟法就犯罪證據有關之規定凡與屬行政秩序罰之交
    通違規裁罰本質不合之部分，自不在準用之列，從而，受處分人既未就執勤警員
    之舉發有何錯誤提出相關證據以供調查，再以其舉發方法，執勤位置等節，無端
    指摘，尚非有據，本院經查亦無任何證據足資證明有捏造事實違法取締之情事，
    則執勤警員本其維護交通秩序、安全職責所為之舉發，自應受到合法、正確之推
    定；（二）又員警如在道路上當場舉發行為人有違反道路交通管理處罰條例之行
    為，而被查獲之行為人為受處分人時，員警應在舉發通知單上之駕駛人姓名欄註
    明其姓名後，交付該行為人簽名或蓋章收受之，拒絕簽章者，並記明其事由，視
    為已收受，違反道路交通管理事件統一裁罰標準及處理細則第十一條第一項第一
    款定有明文，本件受處分人於前述時地經員警攔停後拒絕收受舉發通知單，有記
    明受處分人拒絕簽收事由之該舉發通知單附卷可稽，是本件受處分人既於員警舉
    發當場拒絕簽收舉發通知單，依前述違反道路交通管理事件統一裁罰標準及處理
    細則第十一條第一項第一款規定，視為受處分人已收受該舉發通知單；（三）再
    按，警察法第九條第七款亦明定警察依法行使之職權包含交通事項，本件舉發警
    員所舉發受處分人違規事實及其所執行職務確有依據，再以同條例第七條規定，
    除交通勤務警察可以執行道路交通管理之稽查，違規紀錄，其餘如依法令執行交
    通稽查任務人員亦得為之，亦甚明確，受處分人質疑合法執勤之員警在聊天云云
    ，又未證明何以上開告發員警曾有舉發錯誤之情形，再以前開情詞置辯，毫無可
    採，警員是否在路口或定點值勤，國民均仍應以守法為光榮之義務，本院需再次
    叮嚀，受處分人在未有交通警察或其他依法查察人員在場時，仍應確實守法。本
    件事證明確，受處分人之違規行為堪以認定。
四、受處分人確有在前揭時地行經有燈光號誌管制之交岔路口闖紅燈行駛之違規行為
    ，從而原處分機關依前揭道路交通管理處罰條例第三條第八款、第五十三條（舊
    法）、第六十三條第一項第三款及違反道路交通管理事件統一裁罰標準及處理細
    則第二十四條、第四十四條第一項之規定裁處前揭車號機車之所有人即異議人罰
    鍰三千六百元並予記違規點數三點，固非無見，惟如前所述，九十年一月十七日
    總統修正公之道路交通管理處罰條例第五十三條規定，已於同年六月一日生效施
    行，新法第五十三條之規定除就罰鍰之金額由銀元六百元以上一千二百元以下換
    算為新臺幣之金額，並冠以新臺幣字樣而作修正外，並由原先最高得處罰三千六
    百元之罰鍰修正為最高得處五千四百元之罰鍰，此修正前後之法律顯有不同，應
    認係屬法律之變更（參司法院第二廳八十一年十一月五日（八一）廳刑一字第一
    六二九０號函覆臺灣高等法院之法律座談會研究意見參照），原處分機關未及比
    較新舊法之適用而為處分，自有未洽，本件受處分人之異議雖無理由，惟原處分
    既有未洽，自應由本院將原處分撤銷，而現行之道路交通管理處罰條例第五十三
    條，其修正後之新法，如前所述與修正前之舊法比較結果，舊法顯有利於受處分
    人（因新法最高可處之罰鍰數額較舊法為高），依學者所認，行政罰在法律之適
    用上應有刑法第二條第一項「行為後法律有變更者，適用裁判時之法律。但裁判
    前之法律有利於行為人者，適用最有利於行為人之法律。」及稅捐稽徵法第四十
    八條之三「納稅義務人違反本法或稅法之規定，適用裁處時之法律。但裁處前之
    法律有利於納稅義務人者，適用最有利於納稅義務人之法律。」規定所揭示之「
    從新從輕」原則之類推適用（陳清秀著「依法行政與法律的適用」一文，收錄於
    翁岳生編「行政法」一書，第一七六頁至第一七九頁，八十七年三月版），本院
    自應適用修正生效前之舊法為本件之裁判，且受處分人依限申訴，本件裁決書仍
    以法定高額罰鍰三千六百裁決，亦有違誤，仍以受處分人有違反道路交通管理處
    罰條例（舊法）第五十三條規定之行為，依該條規定、同條例第三條第八款規定
    及違反道路交通管理事件統一裁罰標準及處理細則第二十四條、第四十四條第一
    項之規定從輕裁處受處分人罰鍰銀元六百元即新臺幣一千八百元，並依同條例第
    六十三條第一項第三款規定併予記違規點數三點如主文第二項所示，以資適法。
五、據上論斷，應依道路交通案件處理辦法第二十條前段，裁定如主文。
中      華      民      國    九十      年     十二     月     二十     日
                                    臺灣臺北地方法院交通法庭
                                        法  官  黃程暉
右正本證明與原本無異
如不服本裁定應於送達後五日內向本院提出抗告狀
                                        書記官  張華瓊
中      華      民      國    九十      年     十二     月     二十四   日


司法院資訊處製作；財團法人民間司法改革基金會備份。
